【裁判字號】    97,訴,1618
【裁判日期】    980512
【裁判案由】    撤銷會議決議等
【裁判全文】
臺灣桃園地方法院民事裁定            97年度訴字第1618號
聲  請  人  丙○○
相  對  人  趙鰲峰祭祀公業
法定代理人  趙國棟
            己○
            乙○○
            戊○○
            丁○○
法定代理人  甲○○
上列當事人聲請定暫時狀態之假處分事件，本院裁定如下：
    主      文
聲請人以新台幣玖佰萬元為相對人趙鰲峰祭祀公業供擔保後，相
對人於臺灣桃園地方法院九十七年度訴字第一六一八號確認會議
決議無效等事件判決確定前，不得執行祭祀公業趙鰲峰、趙鰲峰
九十七年度第二次臨時派下員大會第四案之決議。
相對人己○、乙○○、戊○○、丁○○於臺灣桃園地方法院九十
七年度訴字第一六一八號確認會議決議無效等事件判決確定前，
，不得行使祭祀公業趙鰲峰、趙鰲峰派下權。
相對人己○、乙○○、戊○○於臺灣桃園地方法院九十七年度訴
字第一六一八號確認會議決議無效等事件判決確定前，不得行使
祭祀公業趙鰲峰、趙鰲峰管理委員權限。
聲請程序費用由相對人連帶負擔。
    理      由
一、祭祀公業條例於民國97年7 月1 日施行後，以祭祀公業為當
    事人者，不問是否登記為法人，均應依法人或非法人團體之
    例，載為「○○法人某祭祀公業」或「某祭祀公業」，並列
    管理人為其法定代理人（最高法院97年度第2 次民事庭會議
    決議參照），爰逕列「趙鰲峰祭祀公業」為被告，並列其管
    理人「趙國棟」為其法定代理人，先予敘明。
二、本件聲請意旨略以：聲請人曾於97年9 月19日就公業趙鰲峰
    、趙鰲峰 (下稱趙鰲峰祭祀公業）97年第2 次臨時派下員大
    會決議（下稱系爭決議）全部，提起確認會議決議無效之訴
    ；並對相對人己○、乙○○、戊○○、丁○○4 人提起確認
    派下員權不存在之訴，經本院97年度訴字第1618號受理在案
    ，嗣本院民事庭裁定移轉台灣基隆地方法院管轄，相對人等
    於聲請移轉管轄獲准後，為能順利執行系爭決議第四案，分
    配公業財產新台幣 (下同)45,000,000 元 (其中相對人己○
    等4人可分配3分之1)，乃不顧聲請人及其他委員、監察人之
    反對，仍執意於97年11月15日非法召開趙鰲峰祭祀公業管理
    委員暨監察人會議，並做出轉移趙鰲峰祭祀公業定存於台灣
    銀行或公有銀行之決議，並於同年11月17日、11月28日二次
    函逼訴外人趙新吉，須配合到台灣企銀大溪分行用印鑑章移
    轉趙鰲峰祭祀公業定存。又相對人趙國棟乘聲請人及趙新吉
    將出國不在國內之機會，於97年11月28日當天發函，定於97
    年12月6 日上午10時，在公祠召開趙鰲峰祭祀公業管理委員
    及監察人會議，討論前次會議決議「轉移定存」及「公業價
    金分配」執行事務。綜上，聲請人已對相對人等分別提起「
    確認會議決議無效」及「確認派下員權不存在」等訴，而相
    對人等仍運用彼等在趙鰲峰祭祀公業管理委員及監察人會議
    的過半優勢，企圖做成非法會議決議，並利用非法決議遂行
    取得公業趙鰲峰上揭將分配之買賣價金45,000,000元之3 分
    之1 ，甚至主張轉移存款，恐導致趙鰲峰祭祀公業存款有被
    掏空之重大損害或急迫危險，因此有必要聲請為定暫時狀態
    之假處分，限制相對人等之權利行使。
三、按於爭執之法律關係，為防止發生重大之損害或避免急迫之
    危險或有其他相類之情形而有必要時，得聲請為定暫時狀態
    之處分，前項裁定，以其本案訴訟能確定該爭執之法律關係
    者為限，民事訴訟法第538 條第1 、2 項定有明文。又債權
    人聲請定暫時狀態之處分，依同法第538 條之4 準用第533
    條再準用第526 條規定，應就其請求及假處分之原因加以釋
    明，且兩者缺一不可。而所謂有定暫時狀態之必要者，係指
    因避免重大之損害或因其他情事，有就爭執之法律關係，定
    暫時狀態之必要者而言，故定暫時狀態之處分，必為該訴訟
    標的之法律關係有其繼續性，且本案之請求，即為該有「爭
    執之法律關係」，始足當之，苟債權人不能釋明此種情事之
    存在，即無就爭執之法律關係定暫時狀態之必要（最高法院
    85年度臺抗字第438 號判例及22年抗字第1099號判例參照）
    。
四、經查：
  (一)本件有無爭執之法律關係？
    查聲請人主張系爭決議之召集程序及決議方法違法，應予撤
    銷，而相對人相對人己○、乙○○、戊○○、丁○○等並非
    趙鰲峰祭祀公業之派下員（見本件起訴狀）。相對人雖抗辯
    系爭決議內容已為聲請人所明知並同意，且聲請人並未就相
    對人己○、乙○○、戊○○管理委員之職務訴請終止或解除
    ，兩造間就上開內容並無法律上之爭執，故不應准許定暫時
    狀態假處分等語。惟查，聲請人已就系爭決議是否合法及相
    對人己○、乙○○、戊○○、丁○○是否為趙鰲峰祭祀公業
    之派下員提起本件訴訟，就決議是否合法及相對人派下員之
    身份是否存在，於兩造當事人間即屬有爭議；而管理委員之
    身份係基於派下員之身份而來，則派下員之身份既有爭執，
    以具有派下員身份為前提之管理委員身份亦難認為無爭執。
  (二)本件有無定暫時狀態之必要性（原因）？
    聲請人主張相對人等仍運用彼等在趙鰲峰祭祀公業管理委員
    及監察人會議的過半優勢，企圖做成非法會議決議，以取得
    趙鰲峰祭祀公業上揭將分配之買賣價金45,000,000元之3 分
    之1 ，甚至轉移存款，恐導致趙鰲峰祭祀公業存款有被掏空
    之重大損害或急迫危險等語。查相對人確於本件訴訟裁定移
    轉管轄後，於97年11月15日仍召開管理委員暨監察人會議，
    討論關於移轉公業存款之事項，為相對人所自陳（見相對人
    98 年4月17日陳述意見狀），且一旦做成決議即可能由管理
    人趙國棟付諸執行，可知於本件訴訟第三審判決確定前，若
    仍讓相對人繼續行使管理委員權限者，或不暫時停止系爭決
    議之執行，有使趙鰲峰祭祀公業財產受到重大變動之可能。
  (三)綜上，聲請人就本件定暫時狀態處分之有爭執法律關係與其
    原因雖未能盡完全釋明之責，惟本院認其釋明之欠缺，擔保
    足以補之，核其聲請，尚無不符，應予准許。
五、按法院定擔保金額而為准許假處分之裁定者，該項擔保係備
    供債務人因假處分所受損害之賠償，其數額應依標的物受假
    處分後，債務人不能利用或處分該標的物所受之損害額，或
    因供擔保所受之損害額定之 (最高法院63年台抗字第142 號
    判例參照）。經查：
  (一)關於趙鰲峰祭祀公業不得執行97年度第2 次臨時派下員大會
    第四案之決議，處分趙鰲峰祭祀公業財產45,000,000元部分
    ：
    相對人趙鰲峰祭祀公業因本件假處分所受之損害，乃係其無
    法及時利用或處分上開45,000,000元之利益，換言之，即係
    暫停執行決議內容後，應受分配之派下員無法及時取得上開
    金額應得部分之利息損失，以兩造間之本案訴訟期間預估為
    4 年又4 個月 (即以各級法院辦案期限為據，第一審為4 年
    又4 個月，第二審為2年，第三審為1年，共計4年又4個月）
    ，本院認以4 年之期間計算為宜，估算相對人趙鰲峰祭祀公
    業因系爭決議被假處分所受之損害約為9,000,000 元（計算
    式為：45,000,000元×5%×4＝9,000,000元），爰酌定上開
    金額為聲請人此部分應供擔保之擔保金。
  (二)關於禁止相對人己○、乙○○、戊○○、丁○○四人，行使
    趙鰲峰祭祀公業派下權部分：
    查趙鰲峰祭祀公業管理暨組織規約之內容，並未訂有應定期
    分配利益之規定，此為兩造所不爭執（見聲請人98年4 月29
    日陳報狀、相對人98年5月5日陳報狀），雖相對人主張應以
    各派下員持份比例計算其損失，惟觀諸上開組織規約第2 條
    規定：「本公業為紀念趙鰲峰，祭祀歷代祖先，以飲水思源
    ，慎終追遠，並兼承創業總意，敦睦派下員，繼續宗祠為目
    的。」，可知該公業存在目的即在維持其財產之共有狀態，
    且亦未有分割財產之規定，故依派下權比例計算不行使派下
    權之損失，並不適當。本件停止派下權之行使，既無必然發
    生可得確定之損害，則聲請人即無供擔保之必要。
  (三)相對人己○、乙○○、戊○○3 人，不得行使祭祀公業趙熬
    峰、趙鰲峰管理委員權限部分：
    查相對人己○、乙○○、戊○○3 人擔任系爭祭祀公業之管
    理委員，係無給職，業據聲明人陳明；相對人亦自承管理委
    員職務並未約定報酬在卷（見聲請人98年4 月14日陳報狀、
    相對人98年4月17日陳報狀 ），可見相對人若於本案訴訟確
    定前，遭禁止行使管理委員權限者，並未因而受到不能支領
    管理人報酬之損害甚明，應認相對人未因而受有任何損害可
    言，聲請人即無提供擔保之必要。
六、本件聲請人於所述假處分之原因，雖未能盡完全釋明之責，
    惟本院認其釋明之欠缺，擔保足以補之，核其聲請，尚無不
    符，應予准許。
七、依民事訴訟法第535 條、第533 條前段、第526 條、第95條
    、第85條第1 項，裁定如主文。
中    華    民    國    98    年    5     月    12    日
                  民事庭法  官   陳婉玉
以上正本，係照原本作成。
如對裁定抗告，須於裁定送達後10日內，向本院提出抗告狀（並
繳納抗告費新台幣1,000 元）
中    華    民    國    98    年    5     月    12    日
                        書記官  利冠蔚


司法院資訊處製作；財團法人民間司法改革基金會備份。
